【裁判字號】    92,重訴,254
【裁判日期】    920731
【裁判案由】    損害賠償等
【裁判全文】
臺灣臺北地方法院民事判決                        九十二年度重訴字第二五四號
    原      告  丙○○
    訴訟代理人  林聖鈞律師
    被      告  崇友實業股份有限公司
    法定代理人  甲○○
    訴訟代理人  盧春律師
右當事人間，請求損害賠償事件，本院判決如左：
    主  文
原告之訴及其假執行之聲請均駁回。
訴訟費用由原告。
    事  實
甲、原告方面：
壹、聲明：被告應給付原告新台幣（下同）九百五十四萬四千零二十二元及自起訴狀
    繕本送達之翌日起至清償日止按年息百分之五計算之利息；並願供擔保請准予宣
    告假執行。
貳、陳述：
一、被告係經營電梯之代理、製造、銷售、按裝、保養及其售後服務之公司，原告係
    任職於萬芳醫院之一名護理師；萬芳醫院與被告間訂有裝設及保養電梯之合約，
    先予敘明。民國八十八年八月二十六日下午四時二十分許，被告所負責裝設及保
    養之編號九號病床用電梯於Ｂ１載客約近十人後，續往一樓大廳，於一樓大廳開
    門後再進入搭乘電梯民眾及員工，此時超載警報響起，二位民眾退出，超載警報
    訊號消失，電梯門未完全關闔時，電梯開始往更高樓層上升，但電梯經過民眾所
    按應該停止的樓層，均未有反應，然後開始墜落一直到一樓時直接往下滑落至Ｂ
    ３機坑，因機坑減震彈簧吸震作用彈跳三次後停止，電梯內人員壓按緊急呼叫鈕
    ，電機室值班人員接獲訊息，即刻通知機電人員支援，並由電機室錢世華、王家
    文、工務組丁○○、吳明達、門診護理郭宗儀等人抵達Ｂ３電梯中庭等候區，確
    認車廂位置安撫車廂內民眾情緒外，並由內外協力打開車廂廂門，且將人員一一
    拉出車廂，而原告即屬該電梯失速意外事件中之萬芳醫院受害員工中之其中一名
    員工。
二、上開意外事件，因為被告所保養之上開電梯，如有超重時，本應發出警報聲響，
    惟當時，竟未發出警報聲，電梯車廂因超重隨後即失速往下滑落並於彈跳三次後
    始停止，期間立即造成民眾及員工膝關節重力震動引起膝關節疼痛，並且亦造成
    其中一位頸椎不適；而當時原告雖亦為其中之一位受害者，惟因原告本身亦為任
    職於該醫院之一名護理師，基於護理師職責之所在，原告當即義不容辭、義無反
    顧地優先救助其他傷患，直至隔日八月二十七日凌晨一點半左右，原告因感不適
    而掛急診外科，其原因即「於八十八年八月二十六日由電梯內摔下來急診治療」
    ，並且診斷結果係「脊椎挫傷、背痛」，茲有診斷證明書可資為憑；原告之背痛
    症狀持續三天後仍未見好轉，疼痛之餘，八十八年八月三十日凌晨掛急診並照Ｘ
    光，經陳榮邦醫師診斷後認定「放射檢查顯示沒有可見到的骨折」，嗣原告於同
    年八月三十日復掛復健科之門診，診斷結果為「腰部拉傷及扭傷」；此時，原告
    仍覺背痛，同日又再次掛神經外科門診，並依照Ｘ光，診斷結果為「沒有證據顯
    示骨折」；原告復於同年九月五日加照不同角度之Ｘ光二紙，並經醫師於九月六
    日診斷「疑似第五腰椎崩解」。換言之，此所謂「疑似第五腰椎之挫傷」係隱形
    地存在而不是很明顯地馬上可以被很清楚地診斷出來，當時原告約持續了一、二
    個月的下背痛，後來斷斷續續地下背痛，有時雖不是很明顯，但是九十年到九十
    一年間左邊大腿有時覺得很麻，迄至九十一年九月二十五日早上原告一覺醒來突
    然覺得整個背部都不能動，原告覺得情況嚴重，於是隔日即九月二十六日馬上掛
    門診並照Ｘ光檢查確實之病狀，經復健科陳適卿醫師診斷結果係「腰椎－脫位症
    （向前脫症）疑似腰椎－崩解症」，並於隔日即九月二十七日掛骨科門診，經醫
    師診斷為「第五腰椎椎弓解離」，茲有診斷證明書可稽，原告至此才確知病況之
    嚴重，所以馬上掛急診，並經診斷為「疑似腰椎第四第五節，椎間盤突出或脊椎
    脫位症」「治療計劃：辦理住院」。當日原告即接獲住院通知書，入院記錄亦詳
    載原告病史：「二十八歲女士，下背痛已三天，她曾求助於門診並且照過Ｘ光，
    報告為第五腰椎椎弓斷裂，門診並開口服藥治療中。但在口服藥物治療之下，病
    情徵兆的發展無法被控制更惡化，所以她到急診就醫，急診神經科的身體理學評
    估：下背部壓痛，左下肢體麻木（麻木部位正是第五腰椎神經支配的區域），Ｓ
    ＬＲＴ：左側約四十，故建議住院更進一步檢查與治療。因該疾病可引發活動力
    的減少及受限，感覺系統的損傷，泌尿排尿系統的失常等，須要在此疾病的所有
    期間特別留意上述系統的記錄」等語，原告自九月二十七日至十月九日共住院十
    三天；爾後，原告嚴重的病況並未好轉，仍然下背疼痛，同年十一月六日再掛門
    診，其診斷結果亦為「第五腰椎斷裂」，醫師並囑言「不宜負重」，復於十一月
    十九日掛復健科門診，診斷結果仍為「第五腰椎骨折，急性雙側坐骨神經痛」，
    醫師並囑言「不可從事負重工作，需休息壹星期接受復健治療」，；原告病情持
    續仍未改善，於同年十一月二十六日再掛復健科門診，診斷結果為「第五腰椎骨
    折併背痛」，醫師並囑言：「因上述問題導致背痛及背肌萎縮，需休息兩個月接
    受背肌訓練及復健治療」等語；參之勞工保險之被保險人即原告之勞工保險職業
    傷病住院申請書內亦詳實載述：「八十八年八月二十六日下午四點三十分搭乘萬
    芳醫院電梯由一樓到五樓時，電梯故障由一樓掉到地下三樓，日後感下背疼痛到
    急診就醫，自九十年到九十一年間下肢麻痛日漸加劇，於九十一年九月二十六日
    因痛下肢無（法）行走，到門診就醫後住院治療」「傷病名稱：腰椎第五節崩解
    」「主要症候：背痛、併下肢坐骨神經痛」；原告於九十一年十二月二十七日再
    掛復健科門診，診斷結果為「第五腰椎骨折併腰椎崩解症，第四／五腰椎椎間盤
    軟骨突出症併雙側坐骨神經炎」醫師並囑言：「因上述問題導致下背疼痛，雙側
    下肢感覺異常及神經痛，並有背部肌肉萎縮現象，懷孕時可能會因體重增加，背
    部負擔加重而產生病情惡化。目前正接受門診及復健治療中，需時至少參個月。
    因背肌無力，目前無法從事原職，且因腰椎骨折部分無法痊癒，有可能終身或長
    期存在疼痛，關節發炎或脊椎滑脫的危險性」等語。
三、綜上，原告剛開始這個不是很明顯骨折的第五腰椎挫傷（按：挫傷係指局部疼痛
    後而不會有後遺症，因而令原告不覺得嚴重，請參見附件一、二），係因為被告
    所負責裝設及保養的電梯車廂意外失速往下滑落並且彈跳三次之重力震動所導致
    ；日後感下背疼痛到急診就醫，自九十年到九十一年間下肢麻痛日漸加劇，於九
    十一年九月二十六日因痛下肢無（法）行走，到門診就醫後住院治療並照ｘ光檢
    查及多位醫師診斷後原告才確知其腰椎第五節「崩解」即「骨折」之嚴重傷害；
    換言之，原告之第五腰椎崩解之傷害與被告所負責裝設及保養的電梯車廂意外失
    速往下滑落並且彈跳三次之重力震動所導致之事件間存在著因果關係；並且原告
    直到九十一年九月二十七日後才確知其第五腰椎所受到「崩解」之傷害；並且，
    原告直到九十一年十月三日早上十一點經由被告公司之法務林鴻鵬先生所遞的名
    片上才得知原告所遭受此第五腰椎「崩解」之傷害的「賠償義務人」係被告即「
    崇友實業股份有限公司」，故原告損害賠償請求權並未罹於時效。
四、原告對被告之請求權基礎：
（一）查被告係電梯之製造商，其電梯車廂竟會意外失速滑落，顯然欠缺通常之效用
      ；而當時電梯亦未制訂標語明示電梯限乘十五人；且當時電梯如果有超重時，
      為什麼警報竟然沒有響，以致於連應讓多餘的民眾退出的機會都沒有，其商品
      之設計即有欠缺；而依民法第一九一條之一第一項規定：「商品製造人因其商
      品之通常使用或消費所致他人之損害，負賠償責任」。所以，原告自得依此規
      定向被告請求損害賠償。
（二）又查，被告與原告所屬之醫院間訂有裝設及保養電梯之合約，故被告亦係屬經
      營一定事業或從事其他工作或活動之人，依民法第一九一條之三規定：經營一
      定事業或從事其他工作或活動之人，其工作或活動之性質或其使用之工具或方
      法有生損害於他人之危險者，對他人之損害應負賠償責任。故原告自亦得依此
      規定向被告請求損害賠償。
（三）被告既係從事設計、生產、製造電梯或提供服務之企業經營者，而原告係為使
      用該電梯商品之消費者；依消費者保護法第七條第一項規定：從事設計、生產
      、製造商品或提供服務之企業經營者應確保其提供之商品或服務，無安全或衛
      生上之危險；同條第二項規定：商品或服務具有危害消費者生命、身體、健康
      、財產之可能者，應於明顯處為警告標示及緊急處理危險之方法；同條第三項
      規定：企業經營者違反前二項規定，致生損害於消費者或第三人時，應負連帶
      賠償責任；又依消費者保護法施行細則第五條第一項規定：商品於其流通進入
      市場，或服務於其提供時，未具通常可合理期待之安全性者，為本法第七條第
      一項所稱安全或衛生上之危險；同條第二項規定：前項所稱未具通常可合理期
      待之安全性者，應就下列情事認定之：一、商品或服務之標示說明。二、商品
      或服務可期待之合理使用或接受。三、商品或服務流通進入市場或提供之時期
      等語。查被告電梯之意外失速滑落，應屬欠缺商品或服務可期待之合理使用或
      接受，且其電梯於事發當時如果有超重時為什麼警報沒有響亦未具通常可合理
      期待之安全性者；因此，原告自得依消費者保護法第七條第三項之規定向被告
      請求損害賠償。
（四）又被告係從事電梯製造並負有裝設及保養該電梯之善良管理人之注意義務之公
      司，該電梯於事發當時如果有超重時為什麼警報沒有響，並且竟會意外失速滑
      落，依消費者保護法第七條規定及消費者保護法施行細則第五條第一項及第二
      項之規定應可認定被告就原告之損害為有過失；而依消費者保護法第五十一條
      之規定，依本法所提之訴訟，因企業經營者之過失所致之損害，得請求損害額
      一倍以下之懲罰性賠償金。
五、原告請求賠償明細如下：
（一）原告於九十一年九月二十七日至十月九日之住院醫療費計：六千八百四十二元
      。
（二）原告因下背痛及第五腰椎崩解而購買之硬背架計四千五百元。
（三）原告復健費用及六次復健後須做一次門診之費用合計二萬三千七百元：
  ａ．復健費用部分合計一萬七千一百元，另按復健一次收費５０元及復健一次往返
      計程車往返交通費一百四十元，共一百九十元；而九十一年十一月及十二月共
      復健二十八次計五千三百二十元；再加計九十二年預計一至三月須復健六十二
      次共一萬一千七百八十元，故復健部分費用合計一萬七千一百元。
  ｂ．每六次復健後須做一次門診部分，合計六千六百元：按門診掛號費一次五十元
      及部分負擔一百四十元，共一百九十元，而門診一次之往返交通費為一百四十
      元，故一次總共一百九十元，加一百四十元，合計三百三十元；而原告九十一
      年十月九日出院後門診就診八次，共二千六百四十元，而九十二年一至三月至
      少須就診十二次共三千九百六十元，故合計為６６００元。
  ｃ．故原告之復健費用及必要之門診費用共計二萬三千七百元。
（四）原告勞動能力之薪資損害共計四百三時三萬六千九百六十九元：
      原告因本意外事件所導致第五腰椎崩解已無法再從事於原醫院須負重物之護理
      師職務，而須於九十二年二月一日自護理部急診轉任至原醫院不須負重物之門
      診部門之護士職務並且原告之薪資亦減為三萬一千元，其薪資損害詳后所載：
  ａ．原職務之薪資月平均所得為四萬九千六百零九元：原告自九十年九月至九十一
      年八月實際月薪收入（不含年終獎金及考績獎金）為，九十年九月份，五萬二
      千七百四十元；同年十月份，四萬二千二百四十元；同年十一月份，五萬五千
      八百四十元；同年十二月份，四萬九千二百四十元；九十一年一月份，五萬七
      千六百三十元；同年二月份，四萬二千八百三十元；同年三月份，五萬五千三
      百三十元；同年四月份，五萬六千八百三十元；同年五月份，四萬三千三百三
      十元；同年六月份，四萬二千八百三十元；同年七月份，五萬三千六百三十元
      ；同年八月份，四萬二千八百三十元。故原告月平均所得為四萬九千六百零九
      元。
  ｂ．原告九十二年二月一日轉任新門診部門護理人員之職務月薪資為三萬一千元，
      故原告轉任門診護理人員之薪資損害，共計為四百三十三萬六千九百六十九元
      （計算式：原平均月薪資四萬九千六百零九元－轉任門診護理人員月薪資三萬
      一千元＝一萬八千六百零九元；18,609元×＝×12月×勞動年數係數即複式霍
      夫曼係數19．0000000＝4,336,969元）。
（五）原告精神上之損害賠償為四十萬元：查原告係任職於萬芳醫院之護理人員，年
      僅二十八歲，卻發生此一不幸事故，原正值學識及人生閱歷趨於成熟穩定之時
      ，正可將所學貢獻社會，卻遭逢此一變故，其所須忍受一輩子之身體上及精神
      上之折磨與痛苦，原非金錢所能衡量與彌補，然原告僅請求精神上之損害賠償
      四十萬元應屬合理。
（六）綜上，原告請求四百七十七萬二千零十一元；並依消費者保護法第五十一條加
      計一倍之懲罰性賠償金共計為如訴之聲明所載。
參、證據：提出被告公司所營事業資料、電梯維護合約、意外說明暨協調會會議記錄
    、診斷明書、一般Ｘ光攝影申請及報告單、原告之病歷表、般ｘ光攝影申請及報
    告單影本、原告之病歷資料及其中譯本影本、診斷證明書、急診病歷記錄及其中
    譯本影本、住院通知書、出院病歷摘要、勞工保險職業傷病住院申請書、甲種診
    斷證明書、故障處理報告書、醫療費用收據、統一發票、復健次數資料、復健後
    門診次數、萬芳醫院收費標準、薪資明細表、電梯明示「客用」用途之相片乙幀
    、入院記錄資料、台北市立萬芳醫院員工在職證明書、挫傷之定義相關資料及最
    高法院九十年度台上字第七０九號民事判決等件為證，聲請訊問證人丁○○及乙
    ○○。
乙、被告方面：
壹、聲明：原告之訴及其假執行之聲請均駁回；如受不利之判決，願供擔保請准予免
    予宣告假執行。
貳、陳述：
一、八十八年八月二十六日之病床電梯，係因萬芳醫院不當使用而失速下降，被告依
    法不負賠償責任：
（一）證人萬芳醫院之工務組組長丁○○於九十二年七月十五日到庭結證：我與電機
      室錢經理接到電梯事故馬上到現場處理，先安撫民眾不要驚謊，然後把電梯門
      打開，還有機坑，請現場的人先到急診室那邊，請郭小姐、錢經理到急診處把
      人員清點一下，有回報大人二十二位、小孩二位等語。另證人乙○○為事發當
      天搭乘電梯之人員，其證稱：其乘座電梯時電梯很擠，門關不大上等語。綜上
      證人所言，均足證明本件電梯失速下降之意外，係因萬方醫院為管控搭乘電梯
      人數所致。且事故發生後，萬芳醫院對九號病床電梯失速處理報告亦記載：八
      十八年八月二十六日下午約四時二十分編號九號之病床於B1載客約十餘人後，
      續往一樓大廳，於一樓大廳開門後再湧進十餘位搭乘電梯人員，此時警報響起
      ，二位民眾退出，電梯門未完全關闔時，電梯車廂即失速往下滑落至B3機坑‧
      ‧總計搭乘人數二十一位大人，二位小孩，此有萬芳醫院工務組丁○○於八十
      八年八月二十七日協調會後提出之失速處理報告可憑，故本件發生意外之電梯
      失速之原因，係因車廂內裝載人數超重所致，甚為明灼，而上開萬芳醫院之處
      理報告，係發生事故當時，經過院方向乘客調查所得之具體事實，尤其警鈴響
      起還退出二位民眾，證人乙○○證稱電梯未有警鈴一節與前開處理報告，並不
      相符，顯係偏坦原告而為與事實不符之供述，不足採信。
（二）系爭九號病床電梯為最大搭載人數十五人份，載重量一千公斤，被告均清楚標
      示之電梯內，詎萬芳醫院未依用途使用，且超人數、超重量所致衍生之事故，
      係可歸責於其電梯使用不當所引起，被告對當時之事故，依法不負損害賠償責
      任。前開事實為原告所明知，且原告任職於萬芳醫院，萬芳醫院為卸免責任，
      將前開協調會失速處理報告第一項事發經過有關搭乘人數部分予以刪除，另製
      作萬芳醫院九號病床電梯失速意外說明，其隱匿自身使用電梯不當，且有變造
      証據之嫌，此由證人丁○○於九十二年七月十五日到庭證稱：原告提出之原證
      三（處理報告書，未記載搭乘人數）及被告提出之証一（處理報告書，有記載
      搭乘人數）均是伊所處理之事實，且由其所親自書寫等語，足見，被告所言不
      虛，且證人乙○○亦證稱當時電梯內人很擠，益徵系爭電梯超載之事實。因此
      ，本件事故為萬芳醫院使用電梯不當，超出附載人數所致甚明。
二、原告依消費者保護法第七條之規定，原告仍應就損害之發生、產品瑕疵、瑕疵與
    損害之間有相當之因果關係等要件負舉證責任；而依該法第五十一條請求懲罰性
    之損害賠償，更應就被告有無故意、過失負舉證之責：
（一）按我國消保法原則上雖採取無過失責任，然並不是結果責任，而是一種危險責
      任立法，也就是第七條所稱的從事設計、生產、製造商品或提供服務之企業營
      者確保其提供之商品或服務，無安全或衛生上之「危險」，這也就是說，如果
      消費者因為商品或是服務而發生損害時，雖不需要證明企業經者的故意或是過
      失（主觀歸責原因），但是仍應該就自己有損害之發生；產品或服務具有客觀
      上的歸責原因，也就是有瑕疵；商品或服務客觀之瑕疵與損害間之因果關係等
      要件加以證明。惟本件原告雖長篇累牘的陳述，但迄無因果關係之舉證，且據
      其事實陳明其在八十八年八月二十六日乘承於該超乖載之電梯內，經次日八月
      二十七日診斷為脊椎挫傷；同年八月三十日照Ｘ光就診，醫師認並無明顯骨折
      之傷害；九十年三月五日亦提出病歷之正確翻譯為「放射檢查顯示沒有可見到
      的骨折，沒有証據顯示骨折；88、9、5日最後就診後，即能繼續其須負重物之
      護理師職務，且嗣後未再有何身體不舒服而就診之紀錄，此有其提出之診斷証
      明書記載之日期可憑。原告於自電梯失速後至九十一年九月二十六日為止，共
      三年多的歲月，仍正常從事社會活動及擔任負重的護理師工作，嗣後竟空言主
      張病痛與電梯失速有因果關係，顯違反常情，且無任何舉證，所請自不足採信
      。
（二）另原告又以系爭電梯之意外失速滑落、且其內未標示「限乘人數」，逕依消費
      者保護法施行細則第五條第二項第一、二款規定，遽認有安全或衛生上之危險
      說明（即商品上之瑕疵），實與事實不符：
      經查，每部電梯於被告交付萬芳醫院時，其內均有標示人數：十五人份，載重
      一千公斤，且萬芳醫院每年按期向中華民國電梯安全協會辦理年度安全檢查，
      並由該會代為核發使用許可証，而安全檢查之項目中第十九項有載重量及用途
      標誌之項目，該項目之檢查即為車廂內有否標示電梯載重量（含人數用途）之
      標誌，而系爭第九號病床用電梯（含人數用途）之標誌，既經每年（含本件八
      十八年度）均安全檢查通過，足證系爭電梯車廂內確實有標示人數、重量。原
      告所述系爭電梯並未標示限乘人數，乃自欺欺人之談。又依前開電梯失速處理
      報告總計搭乘人數二十五人（其中二十一位大人、二位小孩、二位民眾因警報
      響起退出），顯然嚴重超載，為不當使用，顯然並非本商品可期待之合理使用
      方法，更何況系爭電梯為病床梯，非純為載客之用，故原告之主張，更乏依據
      。
（三）原告以消費者保護法第五十一條請求懲罰性損害賠償，依法無據：
      上開條文既以企業經營者因過失所致之損害，得請求賠償一倍以下之懲罰性賠
      償金，而本件萬芳醫院九號病床電梯之失速，肇因於原告等不當之超載，異常
      使用引發，與企業經營者，風馬牛不相干，談何過失可言。
三、原告依民法第一九一之一規定請求顯無理由：
    按民法第一九一條之一規定，商品責任之成立要件為：提供商品者須為商品產製
    業或輸入業；須因商品欠缺致生損害於他人；須因商品之通常使用而致生損害。
    本件肇因於原告等人非常態之超載使用所導致已如前述，商品本身並無欠缺；原
    告空言指陳，顯無理由。
四、原告亦不得依民法第一九一之三條一般危險責任請求賠償：
    民法一般危險責任，其規範功能係為補充作用，僅於個別立法未及之危險責任類
    型始有適用，而其成立要件為：須為從事危險事業、工作或活動之人；須因危險
    事業、工作或活動致生損害；須因事業、工作或活動本身或其使用工具或方法之
    危險實現而致生損害於他人。所謂危險責任，係因責任主體所從事之事業，工作
    或活動本身，客觀上具有一定危險者，始有適用，非謂一旦經營事業或從事工作
    或活動，即應負危險責任；又所謂危險活動，具體而言例如向裝瓦斯廠裝運瓦斯
    、迎神賽會活動燃放鞭炮等。本件中系爭電梯所有權均已交付移於移轉原告所屬
    醫院即萬芳醫院，使其為營業上之運作，被告並無使用支配該電梯為事業活動，
    縱被告與萬芳醫院間訂有裝設及保養電梯之合約，然事發當時並非從事保養工作
    之時，並無所謂「危險活動」，焉能有危險責任之產生；且民法及消保法對商品
    產製業責任已有特別規定，本條即無適用餘地；況如前所述，該事件之發生與原
    告三年後之傷害無因果關係，原告亦無法為之舉証，是其請求顯無理由。
五、本件原告之起訴，已侵權行為之時效期間，被告以時效抗辯之：
    按民法第一百九十七條第一項規定：因侵權行為所生之損害賠償請求權，自請求
    權人知有損害及賠償義務人時起，二年間不行使而消滅，自有侵權行為時起，逾
    十年者亦同。；又商品製造人對第三人之責任，為我國消費者保護法規範重點之
    一，就該性質我國採侵權行為說，而其關於消滅時效部分未有特別規定，則應依
    消保法第一條第二項適用民法侵權行為時效之規定。本件電梯失速係於八十八年
    八月二十六日發生，萬芳醫院隨即於同年八月二十七日召開電梯安全維護協調會
    ，並通知被告派員出席，而被告亦指派闕明進主任、吳東松領班參與協調會，此
    有該日萬芳醫院電梯安全維護協會會議記錄及簽到單為憑，嗣後被告亦本於廠商
    人道精神及維護客戶關係，配合院方於事件發生後三周內與受傷人員達成慰問且
    處理完妥。另就萬芳醫院萬勞字第九一一一六八號函之說明第二項載明：事發當
    時，計有十位受傷人員移送至本院急診室診療，其中二位民眾後續處理已由貴公
    司（即被告）善後，惟尚有本院員工三名，事發時本著醫護人員救護民眾使命，
    雖為事件當事人，但仍積極協助受傷民眾就診，而未能即時確立自身傷害情形等
    語，該函受傷病患名單及處置均羅列於附表上，原告亦列其中；另被告於萬芳醫
    院之各電梯（含九號病床電梯），均貼標示記明十五人份，載重量一千公斤，並
    有被告公司名稱及服務電話標示其上，原告每天乘坐電梯，而於起訴中竟謂，直
    到九十一年十一月三日早上十一點經由被告公司法務遞名片才知賠償義務人為被
    告，其所陳係虛構事實，且違反常情，自屬不足採信。另原告於八十八年八月二
    十七日即已就診，嗣後於同年八月三十日掛號照Ｘ光，又掛復健科，又掛神經外
    科門診，八十八年九月五日又掛加照不同角度之病歷診斷疑似第五腰椎崩解，但
    放射檢查顯示沒有可見到的骨折，沒有証據顯示骨折等情以觀，原告陳稱在三年
    後發現身體不舒服，顯與電梯失速無涉。
六、綜上所述，本件原告所請求之基礎事實，已依法無據，而其所述依侵權行為或消
    保法請求之醫療費用、購買硬背架、復健費、勞動能力減少之薪資、精神損害賠
    償，加一倍計算之懲罰性賠償金，均無所附麗，是其請求無理由。
參、證據：處理報告、照片、被告公司函、萬芳醫院函等件為證，並聲請本院調查系
    爭電梯之安全標示。
丙、本院依聲請函詢中華民國電梯安全協會關於系爭電梯之標示及安檢過程。
    理  由
一、原告起訴主張：原告任職於萬芳醫院，八十八年八月二十六日下午四時二十分許
    ，搭乘該院編號九號之病床用電梯，該電梯由被告所負責裝設並及保養，當時該
    電梯於Ｂ１載客約近十人後，續往一樓大廳，於一樓大廳開門後再進入搭乘電梯
    民眾及員工，此時超載警報響起，二位民眾退出，超載警報訊號消失，電梯門未
    完全關闔時，電梯開始往更高樓層上升，嗣該電梯竟失速往下滑落至Ｂ３機坑，
    因機坑減震彈簧吸震作用彈跳三次後停止，經電梯內人員壓按緊急呼叫鈕，始由
    萬芳醫院之電機室等人員到達救援。原告迄隔日八月二十七日凌晨一點半左右，
    因感不適而掛急診外科，診斷結果為脊椎挫傷、背痛；嗣於八十八年八月三十日
    凌晨掛急診並照Ｘ光，經診斷為：放射檢查顯示沒有可見到的骨折；原告於同年
    八月三十日復掛復健科之門診，診斷結果為：腰部拉傷及扭傷；同日又再次掛神
    經外科門診，並依照Ｘ光，診斷結果為：沒有證據顯示骨折；復於同年九月五日
    加照不同角度之Ｘ光二紙，並經醫師於九月六日診斷：疑似第五腰椎崩解。當時
    原告持續了一、二個月的下背痛，且於九十年到九十一年間左邊大腿有時覺得很
    麻，迄至九十一年九月二十五日早上因覺得整個背部都不能動，始於次日即九月
    二十六日掛門診並照Ｘ光檢查確實病狀為：腰椎－脫位症（向前脫症）疑似腰椎
    －崩解症；並於同年九月二十七日掛骨科門診，經診斷為：第五腰椎椎弓解離，
    嗣後並陸續接受治療。原告迄至九十一年十月三日早上十一點經由被告公司之法
    務林鴻鵬先生所遞的名片上才得知原告所遭受此第五腰椎「崩解」之傷害的「賠
    償義務人」係被告即「崇友實業股份有限公司」。因此，本件侵權行為損害賠償
    請求權之時效期間應自九十一年十月三日開始起算，爰依民法第一九一條之一、
    之三，消費者保護法第七條、第五十一條及消費者保護法施行細則第五條第一項
    及第二項之規定，請求被告給付醫療費用、復健費用、減少勞動能力之損害（即
    薪資損害）及精神上之損害賠償共四百七十四萬一千四百六十九元；既依消費者
    保護法第五十一條所規定得向被告請求損害額一倍之懲罰性賠償金，共計九百五
    十四萬四千零二十二元及自起訴狀繕本送達翌日起計付之法定遲延利息等語。被
    告則以：系爭電梯失速下滑係因萬芳醫院使用不當超出附載人數所致，被告並無
    任何過失；原告依消費者保護法第七條、第五十一條之規定請求本件，亦應救侵
    權行為之要件負舉證之責；另原告以消費者保護法施行細則第五條第二項第一、
    二款之規定為請求權基礎，與事實不符；又原告依民法第一九一之一條、第一九
    一之三條之規定請求，均與其要件不符；且本件原告之起訴，已逾侵權行為損害
    賠償請求權之時效期間等語抗辯之。
二、本件原告主張伊任職於萬芳醫院，八十八年八月二十六日下午四時二十分許，搭
    乘該院編號九號之病床用電梯，該電梯由被告所負責裝設並保養，當時該電梯於
    Ｂ１載客約近十人後，續往一樓大廳，於一樓大廳開門後再進入搭乘電梯民眾及
    員工，此時超載警報響起，二位民眾退出，超載訊號消失，電梯門未完全關闔時
    ，電梯車廂即因失速往下滑落至Ｂ３機坑，因機坑減震彈簧吸震作用彈跳三次後
    停止，經電梯內人員壓按緊急呼叫鈕，始由萬芳醫院之電機室等人員到達救援之
    事實，為兩造所不爭執，並有原告提出之電梯維護合約、萬芳醫院九號病床電梯
    失速意外說明等件為證，自堪信為真實。
三、原告以伊迄至九十一年十月三日早上十一點，始知其受有第五腰椎崩解之傷害，
    而賠償義務人為被告之事實，為被告所否認，並認原告之損害賠償請求權已罹於
    時效等語。則本件首應審究為原告之侵權行為損害賠償請求權是否業已罹於時效
    而消滅？茲敘述如下：
(一)按民法第一百九十七條第一項規定：因侵權行為所生之損害賠償請求權，自請求
    權人知有損害及賠償義務人時起，二年間不行使而消滅，自有侵權行為時起，逾
    十年者亦同。關於侵權行為損害賠償請求權之消滅時效，應以請求權人實際知悉
    損害及賠償義務人時起算，該條所謂之有損害，即知悉有何項損害而言，至對於
    損害額則無認識之必要，故以後損害額變更而於請求權消滅時效之進行並無影響
    ，最高法院四十九年台上字第二六五二號判例參照。又商品製造人對第三人之責
    任，為我國消費者保護法規範重點之一，就該性質我國採侵權行為說，而其關於
    消滅時效部分未有特別規定，則應依消保法第一條第二項適用民法侵權行為時效
    之規定，則有該條之立法理由參照。經查，本件原告以伊於前揭電梯失速事故發
    生後，歷次之就診經過為：
   (1)八十八年八月二十七日，診斷為：脊椎挫傷、背痛（有該日之乙種診斷證明書
     為證）。
   (2)八十八年八月三十日急診並照Ｘ光，診斷為：放射檢查顯示沒有可見到的骨折
     （有該日一般Ｘ光攝影申請及報告單為證）。
   (3)八十八年八月三十日復掛復健科之門診，診斷為：腰部拉傷及扭傷（有該日復
     健科病例專用紙為證）。
   (4)八十八年八月三十日掛神經外科門診，並照Ｘ光，診斷為：沒有證據顯示骨折
     （有該日一般Ｘ光攝影申請及病例專用紙為證）
   (5)八十八年九月五日加照不同角度之Ｘ光二紙，並於九月六日診斷為：疑似第五
     腰椎崩解（有病例專用紙為證）。
   (6)九十一年九月二十六日掛門診並照Ｘ光：原告主張持續了一、二個月的下背痛
     ，後來斷斷續續地下背痛，有時雖不是很明顯，但是九十年到九十一年間左邊
     大腿有時覺得很麻。迄至九十一年九月二十五日早上原告一覺醒來突然覺得整
     個背部都不能動，原告覺得情況嚴重，於是隔日即九月二十六日掛門診並照Ｘ
     光，診斷為：腰椎－脫位症（向前脫症）疑似腰椎－崩解症（有病例專用紙為
     證）。
   (7)九十一年九月二十七日掛骨科門診，經診斷為：第五腰椎椎弓解離（有診斷證
     明書為證），並辦理住院十三天。
   (8)九十一年十月六日門診，診斷結果為：第五腰椎斷裂（有乙種診斷證明書為證
     ）。
   (9)九十一年十一月十六日、十九日門診，診斷結果均為：第五腰椎斷裂（均有乙
     種診斷證明書為證）。
   (10)嗣於九十一年十一月二十六日掛復健科門診，診斷結果為：第五腰椎骨折併背
     痛。九十一年十二月二十七日再掛復健科門診，診斷結果為：第五腰椎骨折併
     腰椎崩解症，第四／五腰椎椎間盤軟骨突出症併雙側坐骨神經炎（此均有診斷
     證明書為證）。
（二）被告對於原告所提出前揭文書均未爭執，原告提出之各項文書自堪認真實。準
      此，本件原告自電梯失速事故發生後，自八十八年八月二十七日至三十日看診
      ，均無法得知受有所謂第五腰椎崩解之傷害，惟於八十八年九月五日加照不同
      角度之Ｘ光二紙，嗣於同年九月六日，即經診斷為：疑似第五腰椎崩解，嗣原
      告尚自承伊持續了一、二個月的下背痛，後來斷斷續續地下背痛，有時雖不是
      很明顯，但是九十年到九十一年間左邊大腿有時覺得很麻等語，足見原告至遲
      於八十八年九月六日加照Ｘ光結果得知後，即已知悉受有第五腰椎崩解傷害之
      損害；又本件電梯失速係於八十八年八月二十六日發生，而原告自八十八年八
      月二十七日第一次就診時，亦以自承於八十八年八月二十六日由電梯內摔下來
      急診治療等語，而被告於萬芳醫院之各電梯（含九號病床電梯），均貼標示記
      明十五人份，載重量一千公斤，並有被告公司名稱及服務電話標示其上，此有
      被告提出之照片為證，原告並未不爭執，則原告既每日乘坐院內電梯，甚難想
      像有何視而未見該標示之情事？況原告既主張其身體因乘坐電梯失速，而致不
      適，自應對於何人裝設或維修該電梯會施以特別之注意為是，此部分事實，既
      經被告舉證附卷，原告並未提出任何反證，則原告至遲於八十八年九月六日於
      加照Ｘ光結果得知時，即已知悉係被告侵害其身體權致其受有損害及對於造成
      該損害之賠償義務人義務人為被告等情，均已實際知悉，已堪認定。是原告當
      自斯時起即得基於消費者保護法第七條、第五十一條、消費者保護法施行細則
      第五條第二項第一、二款及民法第一九一之一、一九一之三條之規定，行使因
      被告之侵權行為所生之損害賠償請求權，而原告迄至九十二年一月二十九日始
      提起本件民事訴訟，有本院收狀日期戳記可稽，顯已逾上述二年之期間，原告
      自不得再為請求，被告所為之時效抗辦，依法有據。另查民法上消滅時效制度
      係為促使請求權人及時行使權利、早日釐清爭執而設，權利人知其權利遭受侵
      害而不予查究，不能謂非怠於維護權利之行為。是故侵權行為之被害人一旦知
      有損害及賠償義務人而不為請求，時效期間即須開始進行，本件原告自系爭電
      梯事故發生以後即陸續因身體不適就診，此為原告所自陳，其侵權行為損害賠
      償請求權，本應開始進行，原告以於九十一年十月三日早上十一點經由被告公
      司之法務林鴻鵬所遞的名片上才得知原告所遭受此第五腰椎「崩解」之傷害的
      「賠償義務人」係被告即「崇友實業股份有限公司」為由，主張本件請求權迄
      未罹於消滅時效，所持見解尚屬誤會。另原告又主張其所受之「第五腰椎崩解
      之傷害」為病情惡化或特殊後遺症，而致損害擴大，故應自有病情惡化或後遺
      症而損害擴大之日起算云云，非但未見伊對於此項傷害為所謂「病情惡化或特
      殊後遺症」一節，舉證以實其說，且查，該項傷害甚於八十八年九月六日即經
      照射Ｘ光得知，其所為之前開主張，顯不足採信。
（三）本件原告於八十八年九月六日即已知悉損害及賠償義務人，則至九十年九月五
      日即已時效完成，原告遲至九十二年一月二十九日始提起本件訴訟，顯已逾二
      年之時效期間，被告為時效消滅之抗辯，而拒絕給付，自屬有理。
四、綜上所述，原告基於消費者保護法第七條、第五十一條、消費者保護法施行細則
    第五條第二項第一、二款及民法第一九一之一、一九一之三條之請求權，主張被
    告應賠償伊醫療費用、復健費用、減少勞動能力之損害、精神上之損害賠償及懲
    罰性之賠償金，共計九百五十四萬四千零二十二元，均非法所應准許，應予駁回
    。
五、原告之訴既經駁回，其假執行之聲請已無所附麗，併予駁回之。
六、因本案事證已臻明確，兩造其餘主張陳述及所提證據，均毋庸再予審酌，附此敘
    明。
結論：本件原告之訴為無理由，依民事訴訟法第七十八條，判決如主文。
中      華      民      國    九十二    年      七      月    三十一    日
                                        民事第二庭  法  官  洪純莉
右為正本，係照原本作成。
如對本判決上訴，須於判決送達後廿日內向本院提出上訴狀
中      華      民      國    九十二    年      七      月    三十一    日
                                                    書記官  黃慧怡


司法院資訊處製作；財團法人民間司法改革基金會備份。
